臺灣高等法院刑事判決　　　　　　　　96年度上訴字第2046號
上　訴　人
即　被　告　乙○○
　　　　　　　　　　　號
指定辯護人　本院公設辯護人甲○○
上列上訴人因妨害風化等案件，不服臺灣桃園地方法院95年度訴
字第61號，中華民國96年1月4日第一審判決（起訴案號：臺灣桃
園地方法院檢察署94年度偵字第18748號），提起上訴，本院判
決如下：
    主  文
原判決關於乙○○常業媒介性交營利暨定執行刑部分均撤銷。乙○○共同意圖使女子與他人為性交之行為，而媒介以營利為常業
，處有期徒刑壹年陸月，減為有期徒刑玖月。
    事  實
一、緣真實姓名、年籍不詳綽號「安安」之成年女子，為使中國
    女子能以假結婚方式來臺從事性交易之行為，即透過丁○○
    （原審通緝中）在中國大陸尋得願意假結婚來臺賣淫之丙○○（已經判決有罪確定，並於民國94年9月16日遣返出境）
    ，同時在臺灣尋得願意充當人頭丈夫之戊○○（經原審判處
    有期徒刑1年8月，緩刑2年，未上訴而確定），戊○○因父
    親生病住院需錢花用，經由丁○○介紹，得知如與中國女子
    辦理假結婚登記，使中國女子以配偶身分來臺探親進入臺灣
    ，即可獲取新臺幣（下同）100000元之報酬，乃心生貪念而
    應允之，即與丁○○、綽號「安安」女子、中國女子丙○○
    ，共同基於使公務員登載不實公文書並行使之概括犯意聯絡
    ，戊○○、丁○○、綽號「安安」女子並基於意圖營利使丙○○非法進入臺灣之犯意聯絡，經由丁○○安排，先由戊○○與丙○○於94年1月24日，在中國福建省寧德市辦理結婚
    登記，並經中國福建省寧德市公證處公證，及中華民國財團
    法人海峽交流基金會（以下稱海基會）認證。旋由戊○○先
    行返回臺灣，於94年2月21日前往轄區臺北市政府警察局萬
    華分局西園派出所進行對保，致該管派出所警員將「戊○○
    與被保人丙○○係夫妻關係」之不實事項，登載於「大陸地
    區人民進入臺灣地區保證書」之對保或證明機關（構）簽註
    意見欄上，足生損害於前開派出所對於意見簽註之正確性。
    嗣於94年2月24日填具「大陸地區人民進入臺灣地區旅行證
    申請書」，向內政部警政署入出境管理局（以下稱入出境管
    理局）申請丙○○以配偶身分探親進入臺灣地區，並將前開
    不實登載之保證書、中國結婚公證書、海基會證明書交付承
    辦人員，經由入出境管理局承辦人員為實質審查後，核發准
    許丙○○來臺之0000000000號中華民國臺灣旅行證（以下稱
    旅行證），准許丙○○入境臺灣。丙○○即於94年6月1日行
    使前開旅行證，非法進入臺灣。
二、丙○○抵達臺灣後，丁○○即將丙○○帶至臺北某處居住，
    隔日再將丙○○帶至桃園地區交付予姓名年籍不詳綽號「阿
    安」成年男子，「阿安」即與乙○○自斯時起，共同基於意
    圖使女子與不特定男客為性交而媒介以營利之常業犯意聯絡
    ，由「阿安」將丙○○安排居住在桃園縣桃園市○○路76號
    7樓，再由乙○○駕車接送丙○○至桃園市境內之各汽車旅
    館內與男客從事性交易，每次性交之代價為3000元至8000元
    不等，性交易所得均由乙○○收取，乙○○取得每日3000元
    之代價。至94年8月間，「阿安」指示乙○○將丙○○安置
    到桃園市○○路195號4樓之8租屋處，並由乙○○繼續載送
    丙○○至桃園境內各汽車旅館與男客從事性交易。惟於94年
    9月3日晚間，丙○○因想回中國大陸，且認其從事性交易所
    得已足供抵償其來台之費用，而不願再繼續從事性交易，與
    乙○○發生爭執，乙○○竟另基於傷害人之身體之犯意，在
    上開桃園市○○路195號4樓租屋處，持屋內木椅毆打丙○○
    ，致丙○○受有頭部頂葉紅腫、肢體多處擦瘀傷、食指撕裂
    傷等傷害（傷害部分經原審判處有期徒刑3月確定)，並將丙○○帶至桃園市○○○路○段116號之絕色汽車旅館，欲將
    丙○○轉讓予新竹地區之應召業者，同日21時30分許，丙○○趁機向汽車旅館人員求救，經警據報到場帶回丙○○後，
    始查悉上情。
三、案經丙○○訴由桃園縣警察局桃園分局報請臺灣桃園地方法
    院檢察署檢察官偵查起訴。
    理  由
壹、證據能力部分：
一、證人即中國女子丙○○於警詢及檢察官訊問時之陳述（偵查
    中之陳述業經具結，見他卷第36頁），性質上雖屬傳聞證據
    ，然因其已於94年9月16日遣返出境，有桃園縣政府警察局
    桃園分局函文1紙在卷可查（見原審卷一第85頁），已無法
    傳喚，而其於本案警詢及檢察官訊問時指訴與另被告戊○○
    間有假結婚之情事，來臺後並經由被告乙○○負責載送與男
    客進行性交易，且於94年9月3日晚間遭被告乙○○毆打等情
    之證詞，為證明被告等人犯罪事實存否所必要，且其於檢察
    官訊問時之陳述，並無顯不可信之特別情況，應認證人丙○○於警詢及檢察官訊問時之陳述，符合刑事訴訟法第159條
    之1第2項、第159條之3第3款之規定，得採為證據。
二、又按當事人、代理人或辯護人於法院調查證據時，知有第
    159條第1項不得為證據之情形，而未於言詞辯論終結前聲明
    異議者，視為有前項之同意。經查，被告乙○○及其辯護人
    於本院言詞辯論終結前，均未就證人己○○、庚○○於警詢
    之陳述主張有刑事訴訟法第159條第1項不得為證據之情形，
    本院審酌此陳述作成無違法取供或證明力顯然偏低等瑕疵，
    認為適當，是上開證人之陳述關於被告乙○○犯罪部分均有
    證據能力，合先敘明。
貳、實體部分：
一、訊據上訴人即被告乙○○就其受「阿安」男子指示，於上揭
    時、地負責載送證人丙○○於桃園縣境內汽車旅館與男客進
    行性交易之事實固不諱言，惟否認有何常業媒介性交易犯行
    ，辯稱：伊並非因強迫丙○○賣淫才打她，是丙○○與伊打
    架，伊亦非安排丙○○從事性交易，伊僅係電話來指示伊載
    建丙○○至哪，伊就載丙○○到哪，伊亦未買丙○○，伊不
    認識此行業，無法營業云云。惟查上開事實，業迭據被告為
    部分自白，且證人丙○○於警詢、檢察官偵查中指述綦詳，
    核與證人己○○、辛○○證述（見94年他字第1302號卷第14
    頁、第16頁、94年偵字第18748號卷第25頁，原審卷一第186
    頁）之情節相符，並有卷附房屋租賃合約書1份、診斷證明
    書1紙、現場照片6張、登記投宿資料1份等件可資佐證。
    本件事證明確，被告之犯行堪以認定。
二、按刑法上所謂常業犯，指反覆以同種類行為為目的之社會活
    動之職業性犯罪而言，至於犯罪所得之多寡，是否恃此犯罪
    為唯一之謀生職業，則非所問，縱令兼有其他職業，仍無礙
    於該常業犯罪之成立。且意圖營利使人為性交行為為常業罪
    ，如其所使為性交行為之一方為女子，並不以多數為必要，
    縱令僅為1人，但如使該女子繼續為性交行為，籍資謀生者
    ，仍無礙於此項罪名之成立（最高法院88年度台上字第4549
    號判決意旨參照）。被告於原審審理中自承其已載送丙○○
    有1、2月之久，其間並無其他工作（見原審卷第71頁），於
    本院亦供承其想賺此薪水，一天3000元蠻好的，伊需扶養母
    親與4名子女，想多賺點錢，才從事此工作等語，參以其長
    期媒介載送章女從事性交易，足見被告係恃媒介丙○○前往
    不特定處所從事性交易每日得3000元代價維生，其顯以意圖
    使女子與人性交而媒介予營利為常業，要無疑義。
三、核被告所為，係犯修正前刑法第231條第2項前段之意圖使女
    子與他人為性交之行為，而媒介以營利為常業罪。被告乙○○與「阿安」之成年男子就上開犯行有犯意聯絡及行為分擔
    ，均為正犯。
四、被告行為後，刑法部分條文於95年7月1日修正公布施行。按
    修正後刑法第2條第1項規定：「行為後法律有變更者，適用
    行為時之法律。但行為後之法律有利於行為人者，適用最有
    利於行為人之法律」。1.修正後刑法第231條第2項，業經刪
    除，惟如媒介性交行為有2次以上者，因數罪併罰之結果，
    其定執行刑之上限係各宣告刑合併之刑期以下（但不得逾30
    年），而以刑法第231條第1項媒介性交罪之法定刑為有期徒
    刑5年以下觀之，理論上即可能達10年以下，顯較重於修正
    前刑法第231條第2項常業媒介性交罪之有期徒刑7年以下（1
    年以上）之法定刑。自以修正前常業媒介性交罪較有利於被
    告（本院所屬法院因應新修正刑法施行座談會研討意見參照
    ）。2.刑法第28條修正前規定：「2人以上共同『實施』犯
    罪之行為者，皆為正犯。」修正後規定：「2人以上共同『
    實行』犯罪之行為者，皆為正犯。」，比較結果，以新法有
    利被告，自應適用裁判時刑法第28條之規定。3.刑法第33條
    罰金最低度亦經修正提高，比較結果，以舊法有利被告。4.
    綜上說明，本件以舊法有利被告，應整體適用舊法。
參、不另為無罪部分：
一、公訴意旨另以：被告為使中國女子能以假結婚方式來臺從事
    性交易，竟與另被告丁○○基於犯意聯絡，由被告丁○○於
    93年10月，以100000元之代價徵得與其有犯意聯絡之另被告
    戊○○出任人頭丈夫，並於94年1月22日由另被告丁○○帶
    同另被告戊○○至中國福建省與丙○○辦理假結婚，取得結
    婚證書後，另被告戊○○先行回臺，持前開結婚證書向入出
    境管理局提出丙○○來臺探親之申請，致入出境管理局核發
    旅行證，使丙○○於94年6月1日入境臺灣，翌日再由另被告
    丁○○將丙○○帶至桃園市交予被告，同時讓另被告戊○○
    至戶政機關辦理結婚登記及向警察機關辦理對保，而被告則
    將丙○○安置於桃園市○○路76號7樓處所，並將丙○○載
    送至桃園市境內汽車旅館與男客從事性交易，嗣於94年8月
    間起，丙○○認為其來臺費用180000元已經清償完畢，不願
    再從事性交易，被告即以毆打、口頭恐嚇等強暴脅迫之方式
    ，使丙○○心生畏懼違反其意願而與男客從事性交易行為，
    且於94年9月3日，在桃園市○○路195號4樓之8處所，因丙○○不願再從事性交易，被告竟持椅子毆打丙○○，致丙○○受傷，並將丙○○帶至前開絕色汽車旅館，欲將丙○○轉
    讓予其他應召業者，於當日晚間9時30分許，丙○○趁機向
    汽車旅館人員求救，被告則趁隙逃逸，因認被告另涉犯刑法
    第216條、第214條行使使公務員登載不實文書罪嫌，同法第
    231條之1第3項意圖營利以強制使人為性交以常業罪嫌云云
    。
二、按犯罪事實應依證據認定之，無證據不得認定犯罪事實，又
    不能證明被告犯罪或其行為不罰者，應諭知無罪之判決，刑
    事訴訟法第154條第2項、第301條第1項分別定有明文。次按
    認定不利於被告之事實，須依積極證據，茍積極之證據本身
    存有瑕疵而不足為不利於被告事實之認定，即應為有利於被
    告之認定，更不必有何有利之證據，而此用以證明犯罪事實
    之證據，猶須於通常一般人均不至於有所懷疑，堪予確信其
    已臻真實者，始得據以為有罪之認定，倘其證明尚未達到此
    一程度，而有合理性之懷疑存在，致使無從為有罪之確信時
    ，即應為無罪之判決，此有最高法院82年度台上字第163號
    判決、76年台上字第4986號、30年上字第816號等判例意旨
    可資參照。
三、被告否認有此部分犯行，辯稱：伊僅是受其老闆「阿安」指
    示，擔任載送證人丙○○至汽車旅館與男客進行性交易之馬
    伕工作，未參與非法偷渡中國女子丙○○之犯罪，丙○○來
    臺後之申請證件、辦理結婚登記及對保等，伊均未參與，伊
    固有於94年9月3日毆打證人丙○○之事實，然該次是證人丙○○因細故不願為性交易，而與伊發生口角，伊一時惱怒而
    毆打丙○○，並非以此暴力行為強逼丙○○繼續賣淫等語。
四、公訴意旨被告涉犯上開罪嫌，無非以另被告丁○○徵得被告
    戊○○同意與證人丙○○辦理假結婚，而丙○○來臺後即由
    被告乙○○負責安置證人丙○○並載送丙○○至汽車旅館與
    男客從事性交易，而後丙○○確有遭被告乙○○毆打並乘機
    逃出等事實為其主要論據。
五、惟查：
（一）丁○○曾於檢察官訊問以證人身分具結證稱：伊透過1名
      在中國姓吳的朋友認識證人丙○○，證人丙○○問伊有沒
      有辦法將她帶來臺灣，伊說要利用假結婚的方式來臺，後
      來伊在臺灣遇到另被告戊○○，知道被告戊○○因為其父
      親生病需要用錢，才對被告戊○○說是否願意與中國女子
      假結婚，後來伊就帶被告戊○○到中國與證人丙○○辦理
      假結婚等語（見94年偵字第18748號卷第79頁）。共同被
      告戊○○於原審審理時亦以證人身分具結證稱：93年年底
      ，因其父親生病需要錢治療，有1名姓陳的朋友介紹伊認
      識被告丁○○，伊有向被告丁○○借錢，被告丁○○就告
      訴伊可以利用與中國女子假結婚的方式來賺錢，所以在被
      告丁○○的安排下到中國與丙○○假結婚，在本案被查獲
      前均未曾看過被告，亦未曾聽過被告丁○○提過被告等語
      （見原審卷一第215頁）。而證人丙○○於警詢及檢察官
      訊問時亦證稱：本件是被告丁○○在中國福建對伊說是否
      要來臺灣，他可以用假結婚的方式讓伊來臺工作，被告丁○○就在93年12月間帶被告戊○○到中國與伊見面，後來
      伊是於94年6月1日入境臺灣，是被告丁○○到中國接伊並
      和伊同班機入境，被告戊○○有到機場，但只在大廳外看
      伊一下並和同車回臺北，但被告丁○○要求伊不要和假老
      公講話，入境當晚是居住在丁○○的姐姐家裡，隔日就被
      送到桃園市，來臺灣時伊是支付180000元給被當丁○○和
      「安安」男子，「安安」負責出錢，被告丁○○負責到大
      陸尋找女子等語（見94年偵字第18748號卷第23頁）。上
      開被告丁○○、戊○○及證人丙○○之歷次陳述，均未曾
      證稱被告曾參與以假結婚方式使證人丙○○入境臺灣之犯
      罪行為。況被告與丁○○間就上開使證人丙○○非法入臺
      之犯罪，究係如何犯意聯絡？復又如何行為分擔？及證人
      丙○○來臺後，被告係復如何參與各項申請證件、辦理登
      記事項？均未據檢察官提出具體證據證明之，是依卷內資
      料，尚無從認定被告確有涉犯此部分以假結婚使大陸人民
      丙○○非法來臺，並進而為各項不實登載之犯行。
（二）檢察官雖認被告另犯以強暴脅迫方式使證人丙○○為性交
      易行為之常業犯嫌云云，然按容留者不得違背被容留者之
      意願而使其為性交或猥褻之行為，否則，如意圖營利以強
      暴、脅迫、恐嚇、監控、藥劑、催眠術或其他違反本人意
      願之方法，使男女與他人為性交或猥褻之行為者，則係犯
      刑法第231條之1第1項之罪，最高法院著有94年度台上字
      第3856號判決可資參照，是本件證人丙○○之與男客為性
      交易行為是否違反其意願，厥為被告此部分被訴犯罪成立
      與否之關鍵。然此部分查：
    1.證人丙○○先於警詢時證稱：剛來臺灣時伊是自願賣淫的，
      因為要賺錢還債，當伊認為已還清債務時就是被逼賣淫的
      等語（見94年他字第1302號卷第8頁）。繼之於檢察官訊
      問時再次證稱：伊是自願來臺賣淫的，但是來臺2個月左
      右伊認為接客已還清偷渡的180000元的費用後，想要回去
      中國，但是被告說他花了175000元元買伊，伊必須還清該
      175000元才能回中國等語（見94年他字第1302號卷第34頁
      ）。是依證人丙○○上開證述，其自94年6月1日入境臺灣
      後，至同年9月前之賣淫行為確係出於自願所為，當可認
      定。
    2.再證人丙○○雖謂：其還清來臺費用的債務後，就開始被
      逼賣淫的等語。然而證人丙○○就其自94年6月1日入境臺
      灣後，至同年9月3日查獲本案止，其間3個月的賣淫所得
      情形，於警詢時證稱：伊來臺灣約有3個月，總共支付
      475000元，其中180000元是在中國同意支付假結婚的費用
      ，175000元是丁○○、安安將其轉賣給乙○○的代價，其
      餘是每個月要支付假老公費用30000元等語（見94年偵字
      第18748號卷第20頁），是足見證人丙○○入境臺灣3個月
      期間之賣淫所得，於支付上開費用後，其個人尚未有任何
      所得，然證人丙○○以假結婚方式非法來臺的目的即在於
      賺錢，已據證人丙○○於警詢時陳述明確（見94年他字第
      1302號卷第7頁），則於證人丙○○來臺3個月後，既以自
      願賣淫方式清償非法來臺的所有費用情形下，如繼續從事
      其原本之性交易，丙○○個人已開始可以取得利潤，符合
      其來臺之目的，卻於清償來臺費用後，竟違背來臺之初衷
      而不繼續從事性交易賺錢，與其來臺之目的不合，是證人
      丙○○上開遭強迫賣淫之指述，是否屬實，顯有疑問。
    3.雖被告確有於94年9月3日晚間，在上開桃園市○○路195
      號4樓租屋處，持該屋內之木椅毆打丙○○，並將丙○○
      帶至桃園縣桃園市○○○路○段116號之絕色汽車旅館之
      情事。惟證人丙○○於警詢時證稱：被告乙○○毆打伊後
      ，將其帶至上開絕色汽車旅館，在該旅館房間內伊有聽到
      被告打電話說要將其轉賣給新竹的買主等語（見94年他字
      第1302號卷第8頁、第11頁），是被告於毆打丙○○後，
      將其帶至上揭絕色汽車旅館，其舉措亦僅是聯絡轉介其他
      應召業者，並非要求證人丙○○與其他男客為性交易行為
      ，且據證人丙○○上開陳述，被告帶證人丙○○至上揭汽
      車旅館後，係同處一室，而被告於該旅館房間內與其他應
      召業者聯絡時，證人丙○○在旁亦能親耳聽聞，核與一般
      馬伕將應召女子帶至汽車旅館後，即在旅館外等待之情節
      不符，顯見被告於毆打證人丙○○後，將證人丙○○帶至
      汽車旅館之目的，並非為媒介男客與丙○○從事性交易甚
      明，是尚難認被告乙○○毆打丙○○後，將之帶至汽車旅
      館即是強制證人丙○○與他人為性交行為。至於證人丙○○於檢察官訊問時曾證稱：後來伊對被告乙○○說想回去
      ，但被告乙○○說他已經花了175000元買伊回來，不能讓
      伊回去，並和1名男子在富貴樓的停車場，恐嚇伊說不准
      回去，如果偷跑會讓伊死等語，伊心裡很害怕等語（見94
      年他字第1302號卷第34頁），然關於被告究於何時、何地
      以何種動作或語言恐嚇證人丙○○，強制丙○○繼續賣淫
      ？證人丙○○上開證述均語焉不詳，而證人丙○○又已遭
      遺返出境，致本院無從進行詰問查明，是尚難單憑證人丙○○上開尚有可疑之證述，即遽論被告確有「強制」其從
      事性交易之犯行，亦即應認章女自94年8月起至同年9月3
      日止之性交易仍屬自願，被告予以媒介性交易，應包括在
      上揭刑法第231條第2項之罪內。
六、綜上所述，本院依卷內資料尚無從認定被告確有公訴人所指
    之刑法第216條、第214條行使使公務員為不實登載文書，而
    使大陸人士非法進入台灣等罪嫌，亦乏證據足以證明被告自
    94年8月起係以強暴等方式迫令章女為性交易，即無從認定
    被告尚犯同法第231條之1第3意圖營利以強制使人為性交為
    常業罪嫌之犯行。此外復查無其他積極證據足認被告有此部
    分犯行，原均應為其此部分無罪之諭知，惟檢察官認此部分
    與前開被告乙○○有罪部分有牽連犯之裁判上一罪關係，爰
    不另為無罪之諭知，附此敘明。
肆、原審以被告事證明確，而予論科，固非無見。惟查，原判決
    認被告本件係犯修正前刑法第231條第2項前段之意圖使女子
    與他人為性交之行為，而媒介以營利為常業罪，惟於理由欄
    內漏未說明被告以此犯罪為常業之論據，顯有疏漏；另原判
    決係認被告係犯修正前刑法第231條第2項前段之意圖使女子
    與他人為性交之行為，而「媒介」以營利為常業罪，然於共
    犯之論述部分，卻認被告與案外人「阿安」男子就上開意圖
    使女子與他人為猥褻及性交之行為而「容留」以營利為常業
    之犯行，有犯意聯絡及行為分擔，為共同正犯（見原判決第
    14頁第5行），亦有有洽；另原審判決後中華民國九十六年
    罪犯減刑條例於96年7月16日告布施行，原審未及適用，並
    予減刑，尚有可議。被告上訴意旨仍執詞否認犯罪，固無可
    採。惟原判決既有上述可議，即屬無可維持，應由本院將原
    判決關於被告常業媒介性交營利及定執行刑部分撤銷。爰審
    酌被告乙○○之素行、犯罪之動機、目的、手段、情節、對
    社會所生之危害及犯罪後之態度等一切情狀，分別量處如主
    文第2項所示之刑。末查被告犯罪在96年4月24日以前，合於
    中華民國九十六年罪犯減刑條例之減刑條件，應依該條例第
    2條第3款之規定，減為有期徒刑9月，以示懲儆。被告前有
    賭博、妨害自由前科，分經法院判處罰金、拘役，有本案被
    告前案紀錄表可考，其素行非佳，本件尚犯毆打丙○○成傷
    ，經判處有期徒刑3月確定，且被告年富力強，竟從事媒介
    大陸女子來台賣淫以營利為業之工作，犯罪時間長達數月，
    認不宜宣告緩刑，附此明。
據上論斷，應依刑事訴訟法第369條第1項前段、第364條、第299
條第1項前段，刑法第11條前段、第2條第1項，修正前刑法第231
條第2項、第28條，中華民國九十六年罪犯減刑條例第2條第1項
第3款、第7條，判決如主文。
本案經檢察官覃正祥到庭執行職務。
中　　華　　民　　國　　96　　年　　9　　月　　13　　日
 　　　　　　　　 刑事第二庭審判長法　官　呂丹玉
               　　               法　官　林恆吉
                   　　           法　官　林銓正
以上正本證明與原本無異。
如不服本判決，應於收受送達後10日內向本院提出上訴書狀，其
未敘述上訴之理由者並得於提起上訴後10日內向本院補提理由書
（均須按他造當事人之人數附繕本）。
                                  書記官  陳玲憶
中　　華　　民　　國　　96　　年　　9 　　月　　14  　日
附錄：本案論罪科刑法條全文
修正前中華民國刑法第231條
（圖利使人為性交或猥褻罪）
意圖使男女與他人為性交或猥褻之行為，而引誘、容留或媒介以
營利者，處五年以下有期徒刑，得併科十萬元以下罰金。以詐術
犯之者，亦同。
以犯前項之罪為常業者，處一年以上七年以下有期徒刑，得併科
三十萬元以下罰金。
公務員包庇他人犯前二項之罪者，依各該項之規定加重其刑至二
分之一。